Inventaris van het archief van de Stichting voor Vluchteling-Studenten UAF, 1948-2001
Nationaal Archief, Den Haag
Stichting voor Vluchteling-Studenten UAF
Stichting Vluchteling-Studenten UAF
1948-2001
I9
43.00 meter; 487 inventarisnummers.
Normaal getypte, geschreven en gedrukte documenten.
Nationaal Archief, Den Haag
Stichting voor Vluchteling-Studenten
UAF
De Stichting voor Vluchtelingenstudenten UAF, oorspronkelijk Universitair Asylfonds geheten, werd in 1948 opgericht als particulier steunfonds voor uit Tsjecho-Slowakije gevluchte studenten. Daarmee is het het oudste steunfonds voor vluchtelingen in Nederland. In de loop der jaren ontwikkelde het zich tot een steunfonds voor alle vluchtende studerenden. In de jaren '70 was het fonds nauw betrokken geweest bij de oprichting en het bestuur van andere organisaties op het gebied van vluchtelingenwerk. Ook verzamelde het via internationale contacten gegevens over de situatie in de landen van herkomst. Omdat het UAF zelf voor een groot deel zijn cliëntenbeleid bepaalde, bevat het ook - zij het fragmentarisch - persoonlijke gegevens van vluchtelingen. Het archief beslaat de periode 1948-2001, bestaat uit 485 eenheden die tesamen 24,75 meter archief vormen. De stukken bevatten voornamelijk informatie betrekking hebbende op stafzaken en de directie, het UAF bestuur, de Word University Service (WUS), correspondentie en publiciteit. Meer specifiek bevat dit archief o.a. informatie aangaande het verstrekken van beurzen, inzamelingsacties, donaties en de opvang van vluchtelingen. Een groot deel van de inventaris wordt in beslag genomen door een magazijnlijst.
Archiefvorming
Geschiedenis van de archiefvormer
De archiefvormer bestond onder de volgende benamingen:
Universitair Asylfonds, 1948-1968
Stichting Vluchtelingen-studenten UAF (University Assistance Fund) 1968 - ....
Het UAF werd in 1948 opgericht door medewerkers en studenten van de Nederlandse universiteiten, uit solidariteit met de voor de communistische machtsovername gevluchte Tsjechische studenten. De aanzet werd gegeven door het Comité Adhaesie Tsjechische Studenten in Utrecht, op 24 februari in het leven geroepen als reactie op het neerslaan van een studentenopstand in Praag. Met een grote handtekeningenactie en protestbijeenkomsten haalde het comité het wereldnieuws.
Op 9 april daarna riep de rector magnificus van de Universiteit van Amsterdam, prof. G.C. Heringa op tot de instelling van een Universitair Asylfonds; bij die bijeenkomst waren alle rectores magnifici van de Nederlandse universiteiten en hogescholen aanwezig
Hogescholen waren toen de Technische Hogeschool Delft, de Economische Hogescholen te Rotterdam en Tilburg en de Landbouwhogeschool te Wageningen, thans allen universiteiten.
. Deze bijeenkomst leidde meteen tot de oprichting van het fonds. Dit fonds ondersteunde uiteindelijk vijftig toegelaten Tsjechische studenten. Het onderhield contacten met de International Refugee Organisation, die zich ook bezig hield met de opvang van displaced persons uit de Tweede Wereldoorlog en later aangekomen vluchtelingen in Nederland, vanaf 1954 opgevolgd door de Nederlandse Federatie van Vluchtelingenhulp.
Een ander samenwerkingsverband ontstond met de Midszenty-stichting - vernoemd naar een door de regering van de Hongaarse volksrepubliek gevangen genomen kardinaal - die bemiddelde voor de plaatsing van uitgeweken Hongaarse studenten in Nederland. Deze samenwerking werd na de Hongaarse opstand van 1956 geïntensiveerd. Later bleken ook vluchtelingen-studenten zich aan te melden, die niet afkomstig waren van landen van het Warschaupact, zoals uit Zuid-Afrika na het bloedbad van Sharpeville (1961). Het werd duidelijk dat niet alleen van communistische zijde repressie kwam. In dat jaar richtte de International Student Conference
Er bestonden twee internationale studentenorganisaties, waarvan de oudste, de ISU (International Student Union) mede studenten verenigde uit landen van het latere Warschau pact. In reactie daarop werd de ISC opgericht, die vooral studenten uit de landen uit het NAVO-pact verenigde. De Nederlandse studentenraad was indertijd bij de ISC aangesloten; de in 1963 opgerichte Studentenvakbeweging pleitte voor aansluiting bij de ISU.
het International University Exchange Fund op, dat voortaal als centrum diende voor de achtergrondinformatie op grond waarvan het UAF zijn beleid kon richten. Met name kwam er veel informatie over Afrika en Latijns Amerika binnen, die tot .heroriëntatie leidde. Belangrijke gebeurtenissen die tot vluchtelingenstromen leidde waren de onderdrukking van de Praagse Lente in Tsjechoslowakije (1968), de staatsgreep van het kolonelsregime in Griekenland (1969) welk bewind culmineerde in de bloedig onderdrukte studentendemonstratie van 1972, de koloniale oorlog van de Portugese dictator Salazar in Angola, met Portugese deserteurs en Angolese vluchtelingen als gevolg, en de staatsgreep van Pinochet in Chili (1971).
In 1969 veranderde het Universitaire Asylfonds zijn naam in Stichting voor Vluchtelingen-studenten UAF (University Assistance Fund). De reden was dat het fonds niet alleen universitaire studie ondersteunde, maar ook studie voor hoger beroepsonderwijs en kunstacademie. In dat jaar werd op aandrang van de Tweede Kamer een regeling aangenomen waarbij verdragsvluchtelingen (waaronder een groot deel van de 50 Tsjecho-slowaken uit 1968) in aanmerking kwamen voor een rijksstudietoelage. Deze toelagen werden aan het UAF uitgekeerd en via deze instantie aan de bursalen gedistribueerd.
De uitkeringen aan bursalen via het UAF werden door het ministerie van Onderwijs en Wetenschappen als een aparte begrotingspost opgevoerd, zodat het leek alsof het UAF voor zijn werk werd gesubsidieerd. Dit is echter nimmer het geval geweest.
Dat gold echter niet voor de Portugese deserteurs, die eveneens door het UAF werden ondersteund. Het UAF moest daarom in de jaren '70 voor zijn opvang- en ondersteunings-werk nauwer samenwerken met de andere vluchtelingen- en bijstandsorganisaties, die echter in dat decennium ingrijpend in beweging waren. De Nederlandse Federatie van Vluchtelingenhulp werd in 1972 opgeheven, mogelijk door interne problemen over de Oost-Westverhoudingen. Een mede door het UAF in het leven geroepen Stichting Bijstand Buitenlandse Studerenden vormde samen met de Landelijks Stichting Welzijn Buitenlandse Werknemers het Nederlands Centrum Buitenlanders, waarin ook vluchtelingenorganisaties een rol speelden. Toen als opvolger van de Federatie in 1974 een voorstel werd gedaan tot oprichting van een stichting op basis van kerkelijke hulp besloot het UAF daarmee niet in zee te gaan, maar richtte het met professionele maatschappelijke organisaties als Eelease en Amnesty International de Vereniging "Voor Vluchtelingen" op. Beide organisaties fuseerden in 1979; de organisaties die bij de oprichting van de oorspronkelijk rivaliserende instellingen waren betrokken, namen als "leden-rechtspersonen" zitting in het algemeen bestuur. Deze positie heeft het UAF nog steeds. Ook heeft het bemoeienis met de Stichting Vluchteling, die in 1976 werd opgericht. Twee jaar later nodigde die stichting het UAF en andere bijstandsorganisaties uit om in een werkgroep zitting te nemen. Hieruit ontstond een Raad van Toezicht, die inzage kreeg in alle beleidsstukken van het bestuur.
Het UAF kon nu zijn rol als verstrekker van studiebeurzen (hetzij van rijkswege hetzij uit eigen inzamelingen) binnen de context van de steeds intensiever georganiseerde vluchtelingenopvang voortzetten. Hierin speelde zij een eigen rol. Zij verstrekte niet alleen beurzen en toelagen aan erkende vluchtelingen, maar - in ieder geval in de jaren '90 - ook aan asielzoekers die in opvangcentra of op opvangadressen op een beschikking wachtten. Daardoor hanteerde zij bij haar steun zelf geformuleerde criteria voor cliëntaanneming, die konden afwijken van het toelatingsbeleid van de IND en zijn voorgangers; per slot van rekening had ook een terugkerende asielzoeker iets aan een hogere opleiding.
Overigens waren cliënten van het UAF reeds aanvaarde cliënten van de Vereniging Vluchtelingenwerk, die immers in eerste instantie moesten beoordelen of het zin had een asielzoeker bij zijn aanvraag te begeleiden. De betrokken personen waren in ieder geval op redelijke gronden - voorlopig - in Nederland toegelaten.
Het feit dat het UAF zelf criteria toepaste voor de cliëntbepaling had gevolgen voor de organisatie. Het UAF had tot 1968 een algemeen bestuur, bestaande uit afgevaardigden van de toenmalige universiteiten en hogescholen, uit wier midden een dagelijks bestuur werd benoemd dat zich met de inzameling en uitkering van toelagen bemoeide. Na 1968 professionaliseerde de organisatie zich. Het bestuur benoemde een directeur, die in zijn werk werd bijgestaan door de volgende commissies:
De Financiële commissie, die zich bezig hield met inzamelingen, acties en de verantwoording. Men hield collectes, verkocht agenda's aan eerstejaars studenten, gaf de gelegenheid aan personen en instellingen om vluchtelingenstudenten te adopteren en na 1968 ook periodieke schenkingen te verrichten.
De Sociale commissie, die zich bezig hield met de intake en aanneming van cliënten. Deze commissie moest beoordelen of de aspirant-cliënt inderdaad als vluchteling kon worden aangemerkt of in zijn land van herkomst door politieke oorzaken in zijn studie werd belemmerd; tevens moest zij beoordelen of hij op grond van zijn vooropleiding voor de gevraagde studie in aanmerking kwam. De commissie kwam regelmatig bijeen om te beslissen over gevallen waarbij discussie mogelijk was (de zogen. "ruitjes"). Zie ook de omschrijving in het desbetreffende lijstnummer. In bepaalde gevallen kon tegen een beslissing van der sociale commissie beroep worden aangetekend bij een Commissie van Beroep. Aanvankelijk beoordeelde zij ook of de studievorderingen een voortzetting van de toelage rechtvaardigde, maar dit werd later overgelaten aan.
De begeleidingscommissie, die bovendien bemiddelde bij alle procedures, die voor een normale aanvrage om studiefinanciering of plaatsing van een student in een universiteit of inrichting van hoger beroepsonderwijs vereist waren.
De commissie Voorlichting of Pers en Publiciteit, die zich bezig hield met de vormgeving van folders en de redactie van het sedert 1957 verschijnende kwartaalblad Momentopname.
Geschiedenis van het archiefbeheer
Het archief werd beheerd door het dagelijks bestuur, vanaf 1968 door de directeur van het UAF. In het academisch jaar 1969 verhuisde het archief naar het hoofdkantoor van de FC Dondersstraat; mogelijk heeft voor deze verhuizing een selectie plaats gevonden. Daarna is het archief redelijk volledig bewaard gebleven.
Het archief werd in het begin van 2004 door de directie van het UAF aan het Nationaal Archief geschonken. Hierbij werd bepaald dat het Nationaal Archief de vrijheid had om bescheiden die naar zijn oordeel niet voor blijvende bewaring in aanmerking kwamen te vernietigen. In beginsel werd overeengekomen dat het archief volledig openbaar zou zijn. Met het oog op de Wet Bescherming Persoonsgegevens is in nader overleg met het bestuur besloten de openbaarheid met betrekking tot individuele persoonsgegevens van cliënten te beperken.
Schenking (van een niet overheidsarchief)
De verwerving van het archief
Het archief is door schenking verworven.
Inhoud en structuur van het archief
2.19
Inhoud
Van de eerste tien jaar van het bestaan zijn slechts sporadisch archiefstukken aanwezig. Daadwerkelijke gegevens over vluchtelingenzorg vindt men eerst in de vorm van "adreslijsten" met gegevens over opgevangen Hongaarse vluchtelingen na 1956. Een nagenoeg volledig directiearchief begint rond 1961. Dit archief bevat:
De vergaderstukken van de bestuursorganen en de commissies.
De correspondentie van de directeur, aanvankelijk in rubrieken ingedeeld, later chronologisch.
Daarnaast zijn in het archiefbestand ook opgenomen:
De rapporten van de IUEF over de politieke situatie van landen van herkomst van vluchtelingen in Afrika en Latijns Amerika.
De als lid ontvangen vergaderstukken van de Commissie Rechtsbijstand Asielzoekers.
De als lid ontvangen vergaderstukken van het algemeen bestuur van de Vereniging "Voor Vluchtelingen" en het Samenwerkingskontakt Vluchtelingenwerk SKV, en de Vereniging Vluchtelingenwerk Nederland.
De als lid ontvangen vergaderstukken van de Raad van Toezicht van de Stichting Vluchteling 1976 met de daarvoor benodigde jaar- en beleidsstukken van het bestuur.
Selectie en vernietiging
Tijdens de voorbereiding van de overbrenging van het archief naar het Nationaal Archief heeft een preselectie plaats gevonden van stukken die niet voor blijvende bewaring in aanmerking komen.
De omvang van het over te brengen archief werd bij aanbod door de directie van het UAF vastgesteld op 35 meter. Dat blijkt nagenoeg overeen te komen met de bruto omvang van het gehele bestand na verpakking in het depot. Van dit bestand werd ca. 30% voor vernietiging afgezonderd. Een deel daarvan bestaat uit de ontvangen stukken van de Vereniging "Voor Vluchtelingen" en het Samenwerkingskontakt Vluchtelingenwerk SKV, en de Vereniging Vluchtelingenwerk Nederland, waarvan het hoofdarchief in het Nationaal Archief berust. Omdat het archief leemten bevat en de stukken vanaf het najaar van 1993 (nog) niet zijn overgedragen, is een deel (voorlopig) bewaard gebleven. Van de overige categorie te vernietigen bescheiden is een vernietigingslijst vervaardigd, die als bijlage bij deze inventaris is gevoegd. In totaal is na overbrenging 9 meter of 33,5% van het archiefbestand vernietigd.
Aanwijzingen voor de gebruiker
Openbaarheidsbeperkingen
Deels openbaar, deels beperkt openbaar (B).
Materiële beperkingen
Aanvraaginstructie
Openbare archiefstukken kunnen online worden aangevraagd en gereserveerd. U kunt dit ook via de terminals in de studiezaal van het Nationaal Archief doen. Om te kunnen reserveren dient u de volgende stappen te volgen:
U maakt een profiel aan op www.gahetna.nl, en logt vervolgens in
Via de archiefinventaris (alleen de beschrijvingen met rode nummers) selecteert u het gewenste archiefstuk door op de knop 'Reserveren' te klikken
In het volgende scherm geeft u aan op welke dag u het archiefstuk wilt inzien
Indien u zich bevindt in de studiezaal en een tafelnummer heeft ontvangen kunt u dit nummer vermelden. Als u geen tafelnummer heeft kunt u tafelnummer 777 laten staan
Vervolgens bevestigt u uw reservering door deze te versturen.
Verwant materiaal
Beschikbaarheid van kopieën
Afgescheiden archiefmateriaal
Archiefstukken over de periode van na 2000 in het hoofdkantoor van de UAF, Wilhelminapark 38, 3581 NJ Utrecht.
Verwante archieven
Vereniging Vluchtelingenwerk Nederland en zijn rechtsvoorgangers, 1971-1994, in het Nationaal Archief, toegang 2.19.152
International Refugee Organization (I.R.O.), in het Nationaal Archief, toegang 2.05.31.
Archief van Amnesty International in I.I.S.G. Hierin bevinden zich ook kopieën van de Vereniging Vluchtelingenwerk, door A.I. ontvangen als lid van een bestuursdelegatie.
Literatuur
Chris van Esterik, Het zout der aarde: UAF 1948-1998: vijftig jaar hulp aan vluchtelingen-studenten, Amsterdam 1998
Momentopname, tijdschrift van het UAF, 1957-...
http://www.uaf.nl
Bijlagen
Lijst van vernietigde stukken
Gedurende de beschrijving van dit archief heeft de selectie zich beperkt tot eenheden zoals die in de magazijnstaat van de UAF-administratie zijn beschreven. Een nadere selectie van gegevens binnen de series correspondentie heeft niet plaats gevonden. De systematische lijst vermeldt ook gegevens die al vóór de overbrenging van het UAF-archief uit het archief zijn geselecteerd en niet zijn overgebracht.
Systematische lijst
Algemeen
Series "natte" doorslagen van uitgaande brieven (Groene kopieën). Deze stukken zijn veelal in zeer slechte staat en betreffen over het algemeen gegevens, die reeds elders op deze lijst voorkomen; ook zijn het antwoorden op verzoeken om inlichtingen en geleidebrieven van elders in het archief bewaard gebleven circulaires. De originelen kunnen - gezien de instabiele samenstelling van de drager -niet blijvend bewaard worden.
Brievenboeken: agenda's van ingekomen en uitgaande brieven. 1972-1982.
Ingekomen nieuwjaarswensen, bedrijfsmededelingen, bestuurssamenstellingen van studentenverenigingen e.d.
Doublures van (series) archivalia van de Vereniging Vluchtelingenwerk Nederland en zijn rechtsvoorgangers
Doublures van tijdschriften en brochures.
Ingekomen officiële publicaties en nota's van ministeries, bestemd voor de Staten-Generaal en/of het wettelijk depot van de Koninklijke Bibliotheek.
Financiën
Facturen en ander bewijsmateriaal voor financiële verslagen: Kassheets en memorialen
Doorslagen van brieven aan donateurs voor de invordering van gelden.
Kantooraangelegenheden
Correspondentie over bestellingen van materiële voorzieningen
Correspondentie over de verzending van jaarverslagen, brochures en tijdschriften.
Sollicitatiebrieven voor functionarissen van de UAF
Stukken betreffende de uitvoering van bezoldigingsregelingen, ziekteverzekeringen, loonheffingen en de daarbij ontvangen inlichtingenfolders van officiële instanties.
Correspondentie inzake aan- en afwezigheid bij conferenties en bijeenkomstern
Ondersteuning van vluchtelingen-studenten
Chronologisch geordende aanvragen van beurzen door niet-vluchtelingen en verzoeken om inlichtingen, bijeengebracht onder de rubriek "Info", vaak beantwoord met een standaardbrief.
Stukken betreffende bemiddeling bij individuele beursaanvragen in het kader van vastgestelde studiefinancieringsregelingen; ingekomen instructies en mededelingen van de IBG en andere uitvoeringsinstanties. Stukken betreffende de uitkering van vastgestelde studietoelagen.
Bewijzen van verzekering van studenten-vluchtelingen bij de SSGZ en andere verzekeringsagenten d.m.v. kwitanties, met de daarbij behorende correspondentie
Stukken betreffende de administratie van betaald collegegeld ten behoeve van vluchtelingen-studenten (de zorg. "Heilige lijsten"). Kopieën van collegekaarten en bewijzen van inschrijving aan universiteiten.
Stukken betreffende de aanmelding van studenten bij de plaatsingscommissie in geval van een numerus clausus.
Niet opgenomen bescheiden volgens de magazijnstaat
11., 209, 234, 237. Chronologisch geordende aanvragen van beurzen door niet-vluchtelingen en verzoeken om inlichtingen onder de rubriek "Info", mogelijk beantwoord met een standaardbrief.
30. IUEF Correspondentie inzake aanmeldingen voor een seminar uit 1971.
30. IUEF Correspondentie over bemiddeling bij beursaanvragen. 1971-1973.
37-69. Groene Kopieën.
72. Sollicitatiebrieven voor functionarissen van het UAF.
83-105. Rapporten over door de sociale commissie c.q. de begeleidingscommissie te bespreken aanvragen voor studiebeurzen voor vluchtelingen-bursalen, ter beslissing voorgelegd aan de sociale commissie. (zog. Ruitjes).
N.B. Een groot deel is niet in het archief aangetroffen. De aangetroffen bescheiden zijn mogelijk doublures van vergaderstukken van de Sociale Commissie. Zij blijven voorlopig bewaard, omdat zij gegevens kunnen bevatten over vluchtelingen die zich blijvend in Nederland hebben gevestigd.
113-127, 245. Doublures van archivalia van de Vereniging Vluchtelingenwerk Nederland en zijn rechtsvoorgangers.
134-152.en III. Bewijzen van verzekering van studenten-vluchtelingen bij de SSGZ d.m.v. kwitanties, met de daarbij behorende correspondentie. (is reeds grotendeels uit het archief verwijderd).
154. Financiële bescheiden: Kassheets en memorialen.
155. Doorslagen van brieven voor fondsenwerving.
159-162. Bewijzen van storting van collegegeld door het UAF voor studentenvluchtelingen, met daarbij gevoegde lijsten van studenten die namens het UAF college- of schoolgeld betaald hebben gekregen ("Heilige lijsten") 1991-1992.
213. Ingekomen nieuwjaarswensen, bedrijfsmededelingen, bestuurssamenstellingen van studentenverenigingen e.d.
217. Brievenboeken: agenda's van ingekomen en uitgaande brieven. 1972-1982.
237. Correspondentie over bestellingen van materiële voorzieningen.
237. Correspondentie over de verzending van jaarverslagen.
241. Doorslagen van correspondentie. 1978-1994, 1986-1990.
241. Correspondentie met contribuanten 1986.
242. Ingekomen rapporten van de commissie voor de plaatsingsprocedure van studenten.
261. Informatiebrief Landelijk Bureau Vluchtelingenwerk persoonsgegevens. Vernietigd.
262-264, 287. Ingekomen tellingen van cliënten, verstrekt door het Bureau Studiefinanciering. e.d.
268. Werkroosters intakeplanning, met wachtlijsten.
270. Documentatie voor een postacademiale studie vluchtelingenrecht: wetteksten, kamerstukken e.d.
273. Kopieën van collegekaarten en bewijzen van inschrijving aan universiteiten. (vgl. heilige lijsten).
Dozen A-D en 45. Jaarlijkse beschikkingen voor de begeleiders over toekenning van beurzen.
XIX. Stukken betreffende de uitvoering van bezoldigingsregelingen, ziekteverzekeringen, loonheffingen en de daarbij ontvangen folders.
Lijst van afkortingen
Afkorting Verklaring
AGO
Amsterdams Groepenoverleg.
AI
Amnesty International
AREP
Africa Refugee Education Programme
AZC
Asielzoekerscentrum
BO
Begeleidersoverleg.
BuZa
Ministerie van Buitenlandse Zaken
BVR
Bureau voor rechtshulp
CBW
Centrum voor Buitenlandse Werknemers
CEAR
Comision Espagnola de Ayuda al Refugiado
CERLA
Comité de Estudiantes Refugiados de Latino America
CGV
Centrum gezondheidszorg Vluchtelingen.
COA
Centraal Orgaan Opvang Asielzoekers
CPAB
Centraal Plaatsings- en Aanschrijvingen Bureau
CRA
Commissie Rechtsbijstand Asielzoekers
CRM
(Ministerie van) Cultuur, Recreatie en Maatschappelijk Werk
DVZ
Dienst Vreemdelingenzaken (Ministerie van Justitie).
ECRE
European Consultation on Refugees and Exiles
EG
Europese Gemeenschap
EU
Europese Unie
EXCOM
Executive Committee, Uitvoerend Comité.
IBG
Informatie Beheer Groep (Uitvoeringsinstantie voor studiefinanciering)
ICVA
International Council of Voluntary Agencies.
IND
Immigratie- en Naturalisatiedienst.
ISC
International Student Conference
IUEF
International University Excange Fund
JAC
Jongeren Advies Centrum
FOVIN
Federatie van organisaties van Vluchtelingen in Nederland.
FSS
Foreign Student Service
KIVI
Koninklijk Instituut van Ingenieurs
KO
Kontaktoverleg
LA
Latijns Amerika
LSWBW
Landelijks Stichting Welzijn Buitenlandse Werknemers.
NCB
Nederlands Centrum voor Buitenlanders
NIMaWo
Nederlands Instituut voor Maatschappelijk-Werkonderzoek.
NOVA
Nederlandse Orde van Advocaten.
NOVIB
Nationale Organisatie voor Internationale Bijstand, thans: Nederlandse Organisatie voor Ontwikkelingshulp NOVIB.
NSO
Nederlands Studenten Orkest.
NSR
Nederlandse Studentenraad
NUFFIC
Netherland University Fund For International Cooperation.
NUSAS
National Union of South African Students
OCW
(Ministerie van) Onderwijs, Cultuur en Wetenschappen.
OW
(Ministerie van) Onderwijs en Wetenschappen.
P&P
Pers en Publiciteit
RIOP
Research Istitute of Opressed People
RNRE
Research New Refugees in Europe
RVR
Raad voor Rechtsbijstand
SBBS
Stichting Buitenlandse Bijstand Studerenden
SBO
Stichting School en Beroepsopleiding voor Vluchtelingen
SIM
Studie- en Informatiecentrum Mensenrechten
SKV
Samenwerkende Kontaktvergadering
SRA
Stichting Rechtsbijstand Asielzoekers
SSGZ
Stichting Studenten Gezondheidszorg
SSH
Stichting Studenten Huisvesting
SUS
Stichting UAF Steunfonds
SVN
Stichting Vluchtelingenwerk Nederland
TOC
Tijdelijk Opvangcentrum
UAF
Universitair Asylfonds, later Stichting voor Vluchtelingen-Studenten U.A.F. (University Assistance Fund).
UNHCR
Hoge Commissaris der Vluchtelingen van de Verenigde Naties (United Nations High Commissioner for Refugees)
VON
Federatie van Vluchtelingenorganisaties in Nederland
VV
Vereniging "Voor Vluchtelingen".
VSSD
Vereniging van studenten sociaal-democraten
VWS
(Ministerie van) Volksgezondheid, Welzijn en Sport
VVN
Vereniging Vluchtelingenwerk Nederland
WSF
Wet Studiefinanciering
WUS
World University Service
WVC
(Ministerie van) Welzijn, Volksgezondheid en Cultuur.